臺灣基隆地方法院刑事判決　　　　　　　100年度訴字第781號
公　訴　人　臺灣基隆地方法院檢察署檢察官
被　　　告　連秀文
選任辯護人　吳宗輝律師
上列被告因公共危險等案件，經檢察官提起公訴(100 年度偵字第
4217號），本院判決如下：
    主  文
連秀文放火燒燬現供人使用之住宅，未遂，處有期徒刑壹年拾月
。緩刑伍年，緩刑期間應付保護管束，並應於判決確定後壹年內
，向指定之公益團體、地方自治團體或社區提供壹佰小時之義務
勞務。扣案之寶特瓶、打火機各壹個均沒收。
    事  實
一、連秀文與卓秀鳳原係男女朋友關係。緣卓秀鳳於民國100 年
    8 月間決意與連秀文分手，連秀文心有不甘，接續於100 年
    9 月1 日9 時20分、9 時34分、9 月2 日8 時57分、11時30
    分、17時31分、9 月3 日12時6 分、9 月4 日9 時45分、16
    時59分、17時15分至49分、18時12分、18時40分，以其使用
    之行動電話門號0000000000號撥打卓秀鳳使用之行動電話，
    向卓秀鳳恫嚇稱：「讓妳死、讓妳很難看、讓妳全家死光光
    」等語，使卓秀鳳心生畏懼，致生危害於安全。連秀文於同
    年月5 日晚間，在家飲酒後，竟進而生放火燒燬現供人使用
    之住宅之犯意，於同日22時30分許，持裝滿汽油之寶特瓶1
    只，騎乘機車至卓秀鳳位於新北市雙溪區新店48號之1 住處
    附近停車，徒步前往卓秀鳳住處外，將寶特瓶內之汽油潑灑
    在卓秀鳳擺放於住處房屋1 樓外牆窗前之桌子上，再以打火
    機點燃自備之日曆紙，將燃火之日曆紙丟在已潑灑汽油之桌
    子上藉以引發火勢，連秀文隨即離開現場，騎乘機車返家，
    並將空寶特瓶丟棄在新北巿雙溪區魚行里新店27號旁。上開
    桌子經連秀文引發火勢後，造成裝設在上開房屋1樓窗戶之
    鐵欄杆焦黑、彎曲、玻璃破裂（毀損部分未據告訴），幸經
    卓秀鳳之母親卓吳柳發覺，引水撲滅火勢而未遂，並報警到
    場處理，員警詢問卓秀蓮及卓吳柳後得知連秀文涉有嫌疑，
    旋即前往連秀文住處，發覺連秀文身上及手上殘留有汽油味
    ，經詢問後，連秀文坦認犯行，遂將其當場逮捕，並在其身
    上扣得打火機1 個，連秀文復帶警至雙溪區魚行里新店27號
    旁，扣得殘有汽油之空寶特瓶1 個。
二、案經新北市政府警察局瑞芳分局報請臺灣基隆地方法院檢察
    署檢察官偵查起訴。
    理  由
一、程序事項（關於證據能力）：
    按被告以外之人於審判外之言詞或書面陳述，除法律有規定
    者外，不得作為證據，刑事訴訟法第159 條第1 項固有明文
    ；惟按被告以外之人於審判外之陳述，雖不符同法第159 條
    之1 至第159 條之4 規定，而經當事人於審判程序同意作為
    證據，法院審酌該言詞陳述或書面陳述作成時之情況，認為
    適當者，亦得為證據。又當事人、代理人或辯護人於法院調
    查證據時，知有第159 條第1 項不得為證據之情形，而未於
    言詞辯論終結前聲明異議者，視為有前項之同意，同法第
    159 條之5 亦定有明文。本案以下所引用之證據，檢察官、
    被告及選任辯護人對人證、物證、書證，於本院行準備程序
    及審理時均表示沒有意見，同意作為證據，經本院審酌該等
    證據之作成情況，核無違法取證或其他瑕疵，認均適於為本
    案認定事實之依據，依刑事訴訟法第159 條之5 規定，均有
    證據能力。
二、上開事實，業據被告連秀文於本院審理中均自白不諱，核與
    證人卓吳柳於警詢、證人卓秀鳳於警詢及偵查中之證述大致
    相符，而被告身上所穿著之衣、褲各1 件及寶特瓶空瓶1 個
    ，經送內政部警政署刑事警察局鑑定結果，均檢出汽油成分
    ，有該局100 年10月11日刑鑑字第1000124402號鑑定書附於
    本院卷可稽，此外，有被告使用之行動電話門號0000000000
    號自100 年9 月1 日至9 月4 日撥打至證人卓秀鳳行動電話
    之雙向通聯紀錄、證人住宅外牆照片10幀、丟棄寶特瓶之現
    場照片2 幀在卷可憑，並有打火機、寶特瓶各1 個及被告放
    火時所著衣、褲各1 件扣案可資佐證，足見被告之自白與事
    實相符。本案事證明確，被告犯行洵堪認定，應依法論科。
三、論罪科刑
  (一)按刑法第173 條第1 項放火罪所稱之「燒燬」，係指燃燒燬
    損，且燃燒之結果，致標的喪失效用而言，即必房屋構成之
    重要部分已燒燬，如僅房屋內之傢俱、物件燒燬，房屋本身
    尚未達喪失其效用之程度，即不能論以放火既遂，最高法院
    79年台上字第2747號、79年台上字第2656號、76年台上字第
    8230號、87年台上字第1719號判決參照。本件被告放火之地
    點，係位於新北巿雙溪區新店48之1 號，為證人卓秀鳳與卓
    吳柳所居住之房屋，再依卷附之火災現場照片以觀，本件火
    災現場僅有屋外牆靠窗戶之桌子、窗戶之鐵欄杆、玻璃有受
    燒痕跡，該住宅主要構成部分門、牆、樑、柱、屋頂仍然完
    好，是該燃燒尚未致該住處主要結構體喪失效用，自難謂已
    達「燒燬」之程度。另按恐嚇危害安全係以惡害相通知之危
    險行為，被告於放火前曾接續撥打行動電話恐嚇被害人之危
    害通知行為，應為其放火之實害行為所吸收，不另論罪，公
    訴意旨認該部分應與所犯之刑法第173 條之罪分論併罰，容
    有誤會。又放火罪原含有毀損性質在內，放火燒燬他人住宅
    損及牆垣、住宅內之一切用品，自無兼論毀損罪之餘地（最
    高法院29年上字第2388號、79年台上字第1471號判例參照）
    。是核被告所為，係犯刑法第173 條第3 項、第1 項之放火
    燒燬現供人使用住宅未遂罪。
  (二)刑之減輕事由：(1)被告已著手對現供人使用之住宅放火，經
    被害人撲滅始未燒燬，為未遂，依刑法第25條第2 項規定減
    輕其刑。(2)被告於本案犯行，係將汽油潑灑證人卓秀鳳放置
    在住處1 樓外牆之桌子，再點火燃燒，並非直接朝屋內丟擲
    燃火之汽油寶特瓶或點火阻斷逃生所用之門扇，再該桌子雖
    引燃火勢，然證人卓吳柳發現起火後，立即自行引水撲滅，
    而被告所點燃之汽油只造成窗戶之鐵欄杆焦黑、彎曲、玻璃
    破裂，顯見被告並未全然泯滅良知而無致人於死之真意；再
    被告並無前科，僅係因感情受挫而失控，方一時輕率失慮，
    憤而至現供他人使用之住宅外放火，其所為實無足取，惟行
    為後立即坦認犯行，對其魯莽之放火行逕深感自責及懊悔。
    且證人卓秀鳳、卓吳柳於警詢僅要求被告賠償損失，而不願
    追究被告刑事責任，被告事後努力尋求證人之諒解，而與證
    人卓秀鳳達成和解，亦有100 年11月10日和解書1 紙附卷可
    參。被告所犯本案放火罪，縱予減輕至法定刑最低度，與其
    犯罪情節相較，實屬情輕法重，客觀上足以引起一般同情，
    顯有堪資憫恕之處，本院認縱處以法定最低刑度猶嫌過重，
    乃依刑法第59條之規定減輕其刑，並再遞減之。
  (三)本院審酌被告犯罪之動機、所受刺激、手段、智識程度、被
    告與被害人之關係、犯後態度、犯罪所生損害及被告與證人
    業已和解等一切情狀，量處如主文所示之刑。且被告前無犯
    罪記錄，有臺灣高等法院被告全國前案紀錄表乙份在卷可稽
    ，事後已坦承犯行，深具悔意，經此刑之宣告後，應知警惕
    而無再犯之虞，本院因認所受刑之宣告，以暫不執行為適當
    ，爰依刑法第74條第1 項第1 款規定，就被告所受之刑宣告
    緩刑5 年，以勵來茲，用啟自新，緩刑期間應付保護管束，
    併依同法第74條第2 項第5 款規定，命被告等應於判決確定
    後一年內，向指定之公益團體、地方自治團體或社區，提供
    100 小時之義務勞務。
  (四)被告放火所用之寶特瓶、打火機各1 個，係被告所有且供犯
    罪所用之物，爰依刑法第38條第1 項第2 款宣告沒收之。
據上論斷，應依刑事訴訟法第299 條第1 項前段，刑法第173 條
第3 項、第1 項，第25條第2 項、第59條、第74條第1 項第1 款
、第2 項第5 款、第93條第1 項第2 款、第38條第1 項第2 款，
判決如主文。
本案經檢察官林明志到庭執行職務。
中    華    民    國   100    年    12    月    29    日
                  刑事第五庭審判長法    官   齊  潔
                                  法    官   王慧惠
                                  法    官   吳佳齡
以上正本證明與原本無異。
如不服本判決應於收受送達後10日內向本院提出上訴書狀，並應
敘述具體理由；其未敘述上訴理由者，應於上訴期間屆滿後20日
內向本院補提理由書(均須按他造當事人之人數附繕本)「切勿逕
送上級法院」。
中    華    民    國   100    年    12    月    29    日
                                  書 記 官   莊智凱
附錄論罪法條：
中華民國刑法第173條
（放火或失火燒燬現住建築物及交通工具罪）
放火燒燬現供人使用之住宅或現有人所在之建築物、礦坑、火車
、電車或其他供水、陸、空公眾運輸之舟、車、航空機者，處無
期徒刑或 7 年以上有期徒刑。
失火燒燬前項之物者，處 1 年以下有期徒刑、拘役或 5 百元以
下罰金。
第 1 項之未遂犯罰之。
預備犯第 1 項之罪者，處 1 年以下有期徒刑、拘役或 3 百元
以下罰金。